【裁判字號】    99,易,273
【裁判日期】    990730
【裁判案由】    詐欺
【裁判全文】
臺灣基隆地方法院刑事判決               99年度易字第273號
公  訴  人  臺灣基隆地方法院檢察署檢察官
被      告  丙○○
上列被告因詐欺案件，經檢察官提起公訴（99年度偵字第1951
號），本院判決如下：
    主  文
丙○○幫助意圖為自己不法之所有，以詐術使人將本人之物交付
，處有期徒刑參月，如易科罰金，以新臺幣壹仟元折算壹日。
    事  實
一、丙○○可預見提供金融帳戶予來路不明之人使用，可能幫助
    他人詐欺，仍基於縱有人以其金融帳戶實施詐欺犯罪，亦不
    違背其本意之幫助故意，於不詳時、地，將其向中國信託商
    業銀行申辦帳號為0000000000000號之帳戶存摺、金融卡及
    密碼，交予身分不詳之成年男子，任由該他人所屬之詐欺集
    團使用。嗣該詐欺集團成員意圖為自己不法之所有，於民國
    98年1月初，撥打甲○○之電話，佯稱為甲○○之友人，以
    支付車禍賠償金為由向甲○○借款，嗣甲○○將現金存入，
    又來電告稱未收到錢，其後復再撥打甲○○之電話，佯稱為
    應召店老闆，以甲○○匯款導致電腦系統故障為由，命甲○
    ○賠償，致甲○○陷於錯誤，於同月8日（起訴書誤載為18
    日）匯出新臺幣（下同）120,000元至丙○○之上開帳戶，
    同日即遭詐欺集團成員提領一空，嗣甲○○發現受騙，報警
    處理。
二、案經甲○○訴由臺北縣政府警察局板橋分局報告臺灣基隆地
    方法院檢察官偵查起訴。
    理  由
一、證據能力部分：
(一)、按被告以外之人於審判外之陳述雖不符刑事訴訟法第159 條
    之1至之4規定，而經當事人於審判程序同意作為證據，法院
    審酌該言詞陳述或書面陳述作成時之情況，認為適當者，亦
    得為證據；當事人、代理人或辯護人於法院調查證據時，知
    有刑事訴訟法第159條第1項不得為證據之情形，而未於言詞
    辯論終結前聲明異議者，視為有前項之同意，同法第159 條
    之5定有明文。又該條立法意旨在於傳聞證據未經當事人之
    反對詰問予以核實，原則上先予排除，惟若當事人已放棄反
    對詰問權，於審判程序中表明同意該等傳聞證據可作為證據
    ；或於言詞辯論終結前未聲明異議，基於尊重當事人對傳聞
    證據之處分權，及證據資料愈豐富，愈有助於真實發見之理
    念，且強化言詞辯論主義，使訴訟程序得以順暢進行，上開
    傳聞證據亦均具有證據能力。準此，被告丙○○對公訴人所
    提證人即被害人甲○○於警詢時之陳述認無意見，復本院認
    其作成之情形並無不當之情形，經審酌後認為適當，故證人
    甲○○前開審判外之陳述得為證據，合先敘明。
(二)、另中國信託商業銀行於99年5月10日中信銀字第09922271205
    904號函暨後附被告之帳戶歷史交易明細表，與本案事實具
    有自然關聯性，復屬書證性質，且查無事證足認有違背法定
    程序或經偽造、變造所取得之情事，而被告對此部分之證據
    能力亦不爭執，是堪認均有證據能力。
二、實體方面
(一)、訊據被告丙○○固坦承於上開帳戶為其所申辦，然矢口否認
    有幫助詐欺犯行，辯稱：伊的存摺可能是因搬家或是在路上
    遺失，伊不太確定，因為已經遺失一段時間了，伊沒有用到
    戶頭所以沒有申報遺失，之前這段時間不知道有遺失，是伊
    發現存摺不見之後，去中國信託商業銀行想要重新申請，警
    察局告訴伊的帳戶遭到涷結要伊去處理，在遺失之前伊都是
    把存摺與密碼、金融卡放在一起云云。
(二)、惟查：上開帳戶係被告所開立，被害人甲○○於98年1月8日
    遭詐騙集團成員詐騙，並匯入120000元至被告帳戶內，業據
    告訴人甲○○於警詢指述綦詳，並有中國信託商業銀行於99
    年5月10日中信銀字第09922271205 904號函暨後附被告之帳
    戶歷史交易明細表在卷可稽，該事實足堪認定。
(三)、被告於98年1月7日將帳戶內剩餘100元領出，旋於翌日遭詐
    騙集團成員使用，提供予被害人匯入款項，時間緊接，若如
    被告所辯稱係遺失，竟巧合適為詐欺集團成員拾獲使用，殊
    難想像，否則為一般人拾獲，縱使詐騙集團成員知道帳戶號
    碼，則必須冒著所詐騙被害人匯入款項遭人領走風險。
(四)、被告於提領剩餘100元時離前一筆交易即97年10月21日約有2
    月餘，這段期間為何均沒有發現金融卡、存摺之遺失，而被
    告供稱，辦理該帳戶是因為在中央信託局辦理業務所需申辦
    的，然該帳戶自97年1月9日至99年5月7日止均無補辦存摺及
    金融卡之紀錄，此有中國信託商業銀行函附之資料在卷可參
    。又被告於檢察官偵查時當庭仍能記憶金融卡密碼，竟將密
    碼寫於字條上，被告所為均有違常理。
(五)、綜上所述，被告所辯，均係卸責之詞，不足採信，本案事證
    明確，被告犯行堪予認定。
三、按幫助犯之成立，主觀上行為人須有幫助故意，客觀上須有
    幫助行為，意即需對於犯罪與正犯有共同之認識，而以幫助
    之意思，對於正犯資以助力，而未參與實施犯罪之行為者而
    言，最高法院75年度臺上字第1509號、88年度臺上字第1270
    號判決意旨可資參照。查被告將前開帳戶存摺、金融卡及密
    碼提供與真實姓名年籍不詳之成年男子，再由該詐欺集團之
    成員向告訴人甲○○詐取財物，僅係就他人之詐欺取財犯行
    提供助力，屬構成要件以外之行為，復查無可認其與詐欺集
    團成員有犯意聯絡、行為分擔情事，應論以幫助犯。故核被
    告所為，係犯刑法第 30 條第 1 項前段、第 339 條第 1
    項之幫助詐欺取財罪。又被告所為係幫助犯，併依刑法第
    30 條第 2 項之規定按正犯之刑減輕之。
四、爰審酌被告提供帳戶予他人使用，造成犯罪偵查困難，幕後
    犯罪人得以逍遙法外，致使此類犯罪手法層出不窮，嚴重危
    害交易秩序與社會治安，及其犯罪之動機、目的、手段、素
    行、生活狀況、智識程度暨犯罪後態度等一切情狀，量處如
    主文所示之刑，併諭知易科罰金折算標準。末被告所交付供
    詐欺集團使用之存摺、提款卡等物，並未扣案，又乏證據證
    明尚屬存在，爰不諭知沒收。
五、據上論斷，應依刑事訴訟法第 299 條第 1 項前段，刑法第
     30 條、第 339 條第 1 項、第 41 條第 1 項前段，刑法
    施行法第 1 條之 1，判決如主文。
本案經檢察官乙○○到庭執行職務。
中    華    民    國    99    年    7     月    30    日
                  刑事第二庭審判長法  官  陳志祥
                                  法  官  張婷妮
                                  法  官  陳伯厚
以上正本證明與原本無異。
如不服本判決應於收受送達後10日內向本院提出上訴書狀，並應
敘述具體理由；其未敘述上訴理由者，應於上訴期間屆滿後20日
內向本院補提理由書(均須按他造當事人之人數附繕本)「切勿逕
送上級法院」。
中    華    民    國    99    年    7     月    30    日
                                  書記官  王惠萍

司法院資訊處製作；財團法人民間司法改革基金會備份。
